【裁判字號】    99,聲再,30
【裁判日期】    990617
【裁判案由】    聲請再審
【裁判全文】
臺灣高雄地方法院刑事裁定              99年度聲再字第30號
再審聲請人  甲○○
即受判決人
上列聲請人即受判決人因違反保護令罪案件，對於本院民國99年
3 月16日第二審確定判決（98年度簡上字第827 號），聲請再審
，本院裁定如下：
    主  文
再審之聲請駁回。
    理  由
一、聲請再審意旨略以：原審判決書文字所述與民國99年3 月2
    日開庭時之情況不合，顯然有誤。又原審判決書雖載渠對傳
    聞證據之證據能力部分均無異議，但法官並未講述何謂傳聞
    證據，渠自無從聲明異議。再者，證人即被害人楊水盛據以
    聲請保護令之事實均係證人楊水盛所捏造，驗傷單亦與證人
    楊水盛描述受渠毆打之情形不合。渠對證人楊水盛、渠父母
    即證人楊崑山、楊林彩梅所言，均係因受其等欺壓，渠受不
    了所為之抗辯言詞，並無辱罵之意。另證人楊崑山於原審審
    理中以證人身分所為證述既與其於警詢所述不符，顯然是偽
    證，何以原判決竟採納其於警詢之證言。復關於上開證人均
    證述渠曾於97年7 月25日至30日間表示要趕父母出去、並對
    渠本件對楊水盛為言詞反擊之時間事後均稱不記憶等情，均
    屬其等誣告、偽證之行為等語，因而聲請再審。
二、按有罪之判決確定後，有下列情形之一者，為受判決人之利
    益，得聲請再審︰二、原判決所憑之證言、鑑定或通譯已證
    明其為虛偽者。三、受有罪判決之人，已證明其係被誣告者
    。六、因發現確實之新證據，足認受有罪判決之人應受無罪
    、免訴、免刑或輕於原判決所認罪名之判決者：又不得上訴
    於第三審法院之案件，除前條規定外，其經第二審確定之有
    罪判決，如就足生影響於判決之重要證據漏未審酌者，亦得
    為受判決人之利益，聲請再審。刑事訴訟法第420 條第1 項
    第2 、3 、6 款、第421 條分別定有明文定。又所謂「發現
    確實之新證據」，係指該證據當時已經存在，為法院及當事
    人所不及知，不及調查斟酌，至其後始行發見，且就證據本
    身形式上觀察，雖不以絕對不須經過調查程序為條件，但必
    須顯然可認為足以動搖原有罪確定判決，而使受判決人有受
    無罪、免訴、免刑或輕於原判決所認罪名之判決者為限。此
    受理聲請再審之最後事實審法院，應就聲請再審理由之所謂
    「新證據」，是否具備事實審判決前已經存在，為法院、當
    事人所不知，事後方行發見之「嶄新性」，及顯然可認足以
    動搖原有罪確定判決，應為無罪、免訴、免刑或輕於原判決
    罪名之「顯然性」二要件，加以審查，以之為判斷應否准予
    開始再審之準據（最高法院85年度台抗字第308 號裁定參照
    ）。是該條所規定者須為足生影響於判決之重要證據，未經
    原確定判決審酌者，始足當之，茍業經原確定判決審酌，或
    非足生影響於判決之重要證據，均不得據以聲請再審。又若
    僅係聲請傳訊證人，或他人於事後追述當時所見情形之空洞
    言詞，而顯然無法推翻原確定判決所憑之證據者，即非該款
    所謂確實之新證據。（最高法院28年抗字第8 號、33年抗字
    第70號分別著有判例及92年臺抗字第295 號裁判可資參照）
    。
三、經查：
 1、聲請人雖稱原判決第8 頁第5 行所載：「再參以證人... 楊
    水盛於本院審理時證謂：其有在門口聽到被告一直無厘頭..
    趕其父母出去」與渠在庭所聽，證人楊永盛是說：「我要趕
    父母出去，是聽父母所言而非其所見」不同云云，然證人楊
    永盛於99年3 月2 日原審審理中確實證稱：「我有聽到甲○
    ○要趕我父母出去，但日期不確定，我雖然住外面，但我有
    時帶東西回去給父母吃，在家門口，有聽到甲○○一直騷擾
    我父母。她一直無厘頭罵他們，內容我很難形容，她脾氣暴
    躁一直罵他們，例如罵我父母作偽證，罵我誣告，還有很多
    ，例如說我母親作壞事情才會生下她，說我是強盜、敗家子
    等」等詞，有該日審判筆錄附於原審卷第77頁可稽，並經本
    院調閱原審卷全卷核閱無誤。再審判筆錄之製作係由在庭之
    書記官如實記載證人所言而成，本無任何匿飾增減，亦無曲
    解證人證言之意，該日之審判筆錄之記載應不生任何錯誤之
    情事。況該日已給聲請人對證人楊永盛有反對詰問之機會，
    並使渠對證人之證言表示意見，此觀上開審判筆錄第77-79
    頁自明，倘證人楊永盛所言與筆錄記載不同，聲請人自得當
    庭提出異議，渠卻捨此而不為，所述再難憑採。此外，原判
    決第8 頁第5 行以下記載：「再參以證人即證人楊水盛於本
    院審理時證謂：其有在門口聽到被告一直無厘頭的在唸其父
    母楊崑山、楊林彩梅，要趕其父母楊崑山、楊林彩梅出去等
    語」，與證人楊永盛上開證述之意並無二致，經核亦無違誤
    ，聲請人稱原審判決書文字所載與99年3 月2 日開庭時之情
    況不合云云，應屬無憑。從而，聲請人就此所指，尚無以認
    屬足生影響於判決之重要證據。
 2、聲請人又稱承審法官並未講述何謂傳聞證據，渠自無從聲明
    異議云云。但查，原審於98年9 月9 日第1 次準備程序期日
    時，已使聲請人就檢察官所提各項證據之證據能力表示意見
    ，聲請人答稱：「一、對於98年度他字第5874號錄音譯文，
    我希望可以當庭勘驗。二、我父親楊崑山及我哥哥楊永盛之
    前的證述都是謊話。」。又於98年12月9 日第2 次準備程序
    期日再次讓聲請人對證據能力表示意見，聲請人因而回稱：
    「同前所述」等語，有上開2 次準備程序筆錄存於原審卷第
    27、49頁可佐，足明聲請人已瞭解原審受命法官所問關於證
    據能力之問題，聲請人稱法官未曾講述何謂傳聞證據云云，
    要與事實不符。另外，於原審審理期日之調查證據程序中，
    亦使聲請人對原審卷內各項人證、書證、物證有表示意見之
    機會，此觀原審之審判期日筆錄自明（見原審卷第88-95 頁
    ），應認原審已完足調查證據之合法程序。再者，聲請人在
    調查證據程序中，對於原審卷內各項證據均有具體表示意見
    ，例如對於證人楊永盛之證言，聲請人即稱：「所言不實在
    」，倘聲請人對卷內證據之證據能力有爭執，當無不能當庭
    陳述之困難，顯見聲請人稱無從聲明異議云云，純為子虛。
    況原審針對證人楊崑山於警詢之證述已詳述有證據能力之理
    由，核於法亦相符，聲請人既未於原審言詞辯論終結前對原
    審卷內各項證據提出異議，原審遂據以認除上揭證據外，其
    他被告以外之人於審判外之陳述（含言詞、書面陳述）均符
    合刑事訴訟法第159 條之5 第1 項之情形，而具有證據能力
    乙節（見原判決第2 、3 頁），當無違法之處，是聲請人此
    部分之指摘，既無所據，亦難認有聲請再審理由之新證據。
 3、至於聲請人上開稱證人楊水盛據以聲請保護令之事實均係捏
    造，驗傷單亦與其所述受毆之情不合，渠對證人楊水盛、楊
    崑山、楊林彩梅所言，並無辱罵之意；又證人楊崑山於原審
    之證述顯屬偽證；再證人楊水盛、楊崑山、楊林彩梅證述渠
    曾於97年7 月25日至30日間表示要趕父母出去、並對渠本件
    對楊水盛為言詞反擊之時間事後均稱不記憶等語，均屬其等
    誣告、偽證之行為云云。惟查：原判決所憑之證人楊水盛、
    楊崑山、楊林彩梅之證言，並未經法院判處該些證人犯偽證
    罪刑確定，自不能謂已證明上開證人之證言為虛偽。同此論
    理，聲請人稱證人楊水盛、楊崑山、楊林彩均誣告渠乙節，
    既亦未經法院判決確定，無以證明渠係被誣告，則聲請人此
    部份所指顯與刑事訴訟法第420 條第2 項、第3 項之規定不
    符。又就原判決所認定之犯罪事實（一）部分，已於判決理
    由中載明除有聲請人自承因細故與證人楊永盛發生爭吵而辱
    罵：「不要臉（臺語）」乙情外，並憑當庭勘驗證人楊水盛
    所提出之錄音檔案時間資訊所得之證據資料（見原判決第4-
    6 頁，並經本院調閱原審全卷核閱屬實，見原審卷第44-45
    、88頁）以斷聲請人對證人楊水盛出言「不要臉」之時間；
    而就犯罪事實（二）部分，原判決係以證人楊崑山、楊林彩
    梅於原審之證述，且敘明因該2 名證人為聲請人之父母，證
    人楊崑山於本院99年度簡上附民字第5 號審理中猶表示若聲
    請人悔改，不會要求聲請人賠償，更難認其等之證述有誣指
    聲請人之動機，並參以證人楊永盛於原審審理時之證詞為其
    論據。經核原判決就採證、認事之過程，既均論述綦詳，又
    上開證人之證言均未證明為虛偽詳如前述，聲請人亦未敘明
    原判決有何就重要證據漏未審酌之情形，是聲請意旨均難憑
    信。此外，聲請人前曾以前述各情聲請再審，有本院99年度
    聲再字第28號裁定在卷供參，並經本院調取該案全卷核對無
    訛，而本院99年度聲再字第28號裁定既已就聲請人前揭聲請
    意旨一一論述不合刑事訴訟法第420 條、第421 條所定情形
    ，並認渠再審之聲請為無理由，聲請人仍執前詞聲請本件再
    審，更難認有再審之理由，自應予駁回。
四、綜上所述，聲請人所述各節並無合於刑事訴訟法第420 條、
    第421 條所定情形，自難認有再審理由，應予駁回。
據上論斷，應依刑事訴訟法第434 條第1項，裁定如主文。
中    華    民    國    99    年    6     月    17    日
              刑事第十七庭  審判長法  官  陳建和
                                  法  官  陳君杰
                                  法  官  余銘軒
以上正本證明與原本無異。
不得抗告。
中    華    民    國    99    年    6     月    18    日
                                  書記官  吳書逸

司法院資訊處製作；財團法人民間司法改革基金會備份。
